【裁判字號】    97,易,840
【裁判日期】    970523
【裁判案由】    侵入住宅
【裁判全文】
臺灣臺北地方法院刑事判決          九十七度易字第八四○號
公  訴  人  臺灣臺北地方法院檢察署檢察官
被      告  戊○○
            己○○○
共      同
選任辯護人  林盛煌律師
            陳佳瑤律師
上列被告因侵入住宅案件，經檢察官提起公訴（九十七年度偵字
第二三二七號），本院判決如下：
    主  文
戊○○、己○○○均無罪。
    理  由
一、公訴意旨略以：被告戊○○與己○○○係夫妻關係，居住於
    臺北市中山區○○○路○段二十八巷五號七樓，因不滿其樓
    上八樓住戶即告訴人甲○○屋內，於深夜疑似有敲打之吵雜
    聲，即報警處理，於民國九十六年十一月（起訴書誤載為一
    月）二十三日零時三十分許，告訴人之妻丙○○見被告二人
    偕同臺北市政府警察局中山分局中山一派出所警員乙○○到
    場，於知悉警員欲查看有無吵雜聲後，即開門讓警員進屋內
    查看，然被告二人在未經屋主即告訴人、丙○○同意之情況
    下，自行跟隨警員進入屋內，時正在屋內客廳之屋主即告訴
    人見狀，隨即要求被告二人不得進入屋內，應立刻離開其住
    處，惟被告二人於受退去之要求仍留滯屋內，不願離去，嗣
    約隔幾分鐘後經警員告知被告二人這裡由警員處理後，被告
    二人始離去上址八樓屋內現場。案經告訴人提出告訴，因認
    被告等均涉犯刑法第三百零六條第二項留滯住宅罪嫌云云。
二、按犯罪事實應依證據認定之，無證據不得認定犯罪事實；不
    能證明被告犯罪者，應諭知無罪之判決，刑事訴訟法第一百
    五十四條第二項、第三百零一條第一項分別定有明文。此所
    謂認定犯罪事實之證據，無論其為直接或間接證據，均須達
    於通常一般人均不致有所懷疑，而得確信其為真實之程度，
    始得據為有罪之認定，若其關於被告是否犯罪之證明未能達
    此程度，而有合理性懷疑之存在，致使無法形成有罪之確信
    ，根據「罪證有疑、利於被告」之證據法則，即不得遽為不
    利被告之認定（最高法院二十九年上字第三一○五號、四十
    年臺上字第八六號、七十六年臺上字第四九八六號判例參照
    ）。
三、公訴人認被告二人涉有侵入住居之犯行，無非係以告訴人之
    指訴、證人即告訴人之配偶丙○○、乙○○警員之證述為其
    主要論據。
四、訊據被告二人固不否認於上揭時間進入告訴人上址住處，惟
    堅詞否認有何侵入住居之犯行，辯稱：當日上午零時二十分
    許，因告訴人住處傳出水聲、關門碰撞聲、跑跳腳步聲、重
    物掉落之巨響等，嚴重打擾被告二人睡眠，被告二人乃報警
    處理，後來乙○○、丁○○警員前來處理，嗣後丁○○警員
    並至被告二人住處，請被告二人上樓查看處理情形，被告二
    人始隨丁○○警員至八樓，並由告訴人之配偶丙○○帶丁○○警員及被告二人進入告訴人屋內，被告二人主觀上並無侵
    害告訴人住居權之意圖等語。
五、經查：
  (一)證據能力方面：
    按得為證據之被告以外之人於偵查中所為之陳述，因其陳述
    未經被告詰問，應認屬於未經合法調查之證據，並非無證據
    能力，而禁止證據使用。此項詰問權之欠缺，非不得於審判
    中由被告行使以補正，而完足為經合法調查之證據。倘被告
    於審判中捨棄詰問權，或證人客觀上有不能受詰問之情形，
    自無不當剝奪被告詰問權行使之可言（最高法院九十六年度
    臺上字第四○六四號判決參照）。證人即告訴人、丙○○於
    檢察官偵查中之證詞業經具結，有證人結文在卷可稽（見臺
    灣臺北地方法院檢察署九十七年度偵字第二三二七號偵查卷
    第四十二頁、第四十三頁），復經當事人及辯護人於審判中
    均捨棄詰問權（見本院卷第五十六頁、第七十二頁、第七十
    六頁），參諸上揭說明及刑事訴訟法第一百五十九條之一第
    二項之規定，並無不當剝奪被告詰問權之可言，渠等於檢察
    官偵查中之證詞，自得作為證據。至其餘資以認定本案之非
    供述證據（詳後述），亦查無違反法定程序取得之情形，依
    同法第一百五十八條之四反面規定，洵具證據能力。
  (二)實體方面：
    1.按刑法第三百零六條第一項所謂無故侵入他人住宅，係指
      無正當理由擅入他人住宅而言，有最高法院二十二年上字
      第八九一號判例意旨參照。揭此，所謂無故，即指無正當
      理由，而正當理由，不以法律明文規定者為限，習慣上或
      道義上所許可，而無背於公序良俗者，亦屬之。次按，刑
      法第三百零六條第二項後段：受退去之要求而仍留滯者，
      係指進入他人住宅後，已受退去之要求，而無正當理由仍
      留滯不退之行為，易言之，亦以無故為其要件；從而行為
      是否無故，應以其行為是否具有社會相當性以為判斷。
    2.告訴人於九十六年十一月二十三日上午零時三十分許，在
      被告二人進入其屋內後，曾要求被告二人離去，然被告二
      人仍留滯其內並未立即離去之事實，業據證人即乙○○警
      員、丁○○警員於本院審理時結證：被告二人進入告訴人
      屋內後，告訴人即質疑被告二人怎能入內，要被告二人出
      去，被告二人未立即離開，雙方並發生爭吵等語屬實（見
      本院卷第四十七頁反面、第五十頁至第五十一頁），核與
      告訴人於偵查中指證被告二人進入其屋內後，其在客廳立
      即制止，要求被告二人離開，警察也有聽到，但被告二人
      並未立刻離去，還在客廳那邊大小聲等語相符（見本院卷
      第四十頁）。足見告訴人斯時確曾要求被告二人離去，然
      被告二人仍留滯告訴人住宅內。
    3.惟被告二人於案發當日前去告訴人住處之主要目的係為查
      看深夜噪音之來源，及警員處理情形之事實，業據被告二
      人供明在卷（見本院卷第二十頁反面至第二十一頁），核
      與證人乙○○警員、丁○○警員於本院審理時證述：九十
      六年十一月二十三日上午零時許，我們接獲勤務指揮中心
      通報，前往臺北市中山區○○○路○段二十八巷五號八樓
      處理妨害安寧案件，我們先到該址門外聽，並未聽到任何
      聲響，我們準備離去時，又接獲值班人員通報說報案人指
      稱我們沒有處理，我們就到同址七樓，向被告二人敘述我
      們處理的情形，被告二人對我們說這個噪音在門外聽不到
      ，一定要進入屋內才聽得到，於是我們又到八樓按電鈴，
      告訴人之配偶丙○○前來應門，我們表明來意，同時也沒
      有發現屋內有任何吵雜聲，我們登記完丙○○的年籍資料
      後，再回到七樓向被告二人說明處理情形，但被告二人仍
      不滿意我們處理的情形，質疑我們為何未進入告訴人屋內
      查看，此時我們又再度至八樓與丙○○溝通，丙○○同意
      我們警方進入查看，為證明我們確實有進入告訴人屋內查
      看，乃由丁○○警員下樓請被告二人上來看我們處理的情
      形，丁○○警員偕被告二人至八樓後，在八樓門口之丙○○及乙○○警員便走入屋內，此時被告二人也跟著進去，
      丁○○警員來不及制止，也隨後入內，被告進入後，告訴
      人在客廳就表明沒有要讓被告二人入內，丁○○警員就在
      被告二人後面請被告二人出去，後來被告二人與告訴人發
      生爭吵，我們向被告二人說他們不能進來，並勸他們離去
      ，被告二人在告訴人住宅內逗留約二、三分鐘後離開等語
      相符（見本院卷第四十七頁、第五十三頁反面至第五十四
      頁）。
    4.況丙○○於偵查中亦證稱：當時我在浴室那邊比手給被告
      二人看，想說他們長久以來就有這個疑問，我想讓他們瞭
      解等語（見同上偵查卷第四十一頁），足見證人丙○○並
      未禁止被告二人入內。
    5.又丁○○、乙○○警員邀被告二人上樓查看警員處理之情
      形，至告訴人出言制止被告二人入內前，均並未明確告知
      告訴人僅同意警員入內，並未同意伊等進入，此亦據證人
      丁○○、乙○○警員證述在卷（見本院卷第五十頁、第五
      十二頁、第五十五頁）。
    6.再參諸被告二人確長期因感覺係因告訴人家中所生之噪音
      侵擾難以入眠，而多次尋求行政院環境保護署相關單位協
      助，有行政院環境保護署多次陳情案件噪音輔導改善建議
      書在卷可稽（見同上偵查卷第六十二頁至第六十五頁）。
    7.參互前開事證，足認被告二人於案發時至告訴人住處，主
      觀上係為查看深夜噪音之來源，及警員處理情形，就客觀
      上判斷，被告二人之行為具有社會相當性，非無正當理由
      ，自不符合刑法第三百零六條須為無故之構成要件，要無
      論以留滯住宅罪之餘地。
    8.綜上所述，被告等辯解，尚非虛妄，應堪採信。公訴人所
      提證據及指出證明之方法，無從說服本院形成被告等所涉
      留滯住宅犯行有罪之心證，此外，復查無其他積極證據足
      資認定被告等涉有公訴人所指上開犯行，既不能證明被告
      等犯罪，參諸前揭規定及說明，自應為無罪之諭知。
據上論斷，應依刑事訴訟法第二百八十四條之一、第三百零一條
第一項，判決如主文。
本案經檢察官江貞諭到庭執行職務
中    華    民    國  九十七  年    五    月  二十三  日
                          臺灣臺灣地方法院刑事第十四庭
                              法      官  孫萍萍
以上正本證明與原本無異。
如不服本判決，應於判決送達後十日內，向本院提出上訴狀。
                              書  記  官  林義盛
中    華    民    國  九十七  年    五    月  二十三  日


司法院資訊處製作；財團法人民間司法改革基金會備份。
